【裁判字號】    99,易,1288
【裁判日期】    990806
【裁判案由】    詐欺
【裁判全文】
臺灣高雄地方法院刑事判決              99年度易字第1288號
公  訴  人  臺灣高雄地方法院檢察署檢察官
被      告  甲○○
上列被告因詐欺案件，經檢察官提起公訴（99年度偵字第8944號
、第12901 號），被告於準備程序中就被訴事實為有罪之陳述，
本院裁定改行簡式審判程序，並判決如下：
    主  文
甲○○幫助意圖為自己不法之所有，以詐術使人將本人之物交付
，處有期徒刑肆月，如易科罰金，以新臺幣壹仟元折算壹日。緩
刑貳年，緩刑期間應向被害人乙○○支付新臺幣拾壹萬元之財產
上損害賠償。
    事  實
一、甲○○能預見任意將所有之帳戶提款卡、密碼交予他人，將
    足供他人用為詐欺等犯罪之用，詎以上開結果之發生亦不違
    其本意之犯意，於97年11月12日下午4 時許，在高雄應用科
    技大學門口，將其所申辦臺新國際商業銀行（下稱臺新銀行
    ）北高雄分行帳號00000000000000號帳戶（下稱系爭帳戶）
    之提款卡、密碼，提供予真實姓名、年籍均不詳，自稱「陳
    先生」之成年男子。嗣該男子所屬詐欺集團之成員取得系爭
    帳戶之提款卡、密碼後，基於意圖為自己不法所有之犯意，
    於97年11月12日晚上8 時許撥打電話予乙○○，佯以「網路
    購物付款方式誤設為分期付款，須依指示操作自動提款機，
    方可避免繼續扣款」之詐欺手法，致乙○○陷於錯誤，遂依
    指示分別於同日晚上10時44分及11時14分許，在臺南縣永康
    市○○路985 號臺新銀行自動櫃員機，各將9 萬9,000 元、
    1 萬1,000 元匯至系爭帳戶內。嗣乙○○發覺受騙，報警究
    辦，始循線查獲上情。
二、案經高雄縣政府警察局林園分局報告臺灣高雄地方法院檢察
    署檢察官偵查起訴。
    理  由
一、本件被告甲○○所犯非死刑、無期徒刑或最輕本刑有期徒刑
    三年以上之罪，亦非高等法院管轄第一審案件，且於準備程
    序進行中，被告先就被訴事實為有罪之陳述，經告知被告簡
    式審判程序之旨，並聽取檢察官、被告之意見後，本院裁定
    改以簡式審判程序審理，是本件之證據調查，依刑事訴訟法
    第273條之2規定，不受同法第159條第1項、第161條之2、第
    161條之3、第163條之1及第164條至第170條規定之限制，合
    先敘明。
二、前開事實，業據被告於本院審理時坦承不諱，核與證人乙○
    ○於警詢時之證述相符（見臺灣高雄地方法院檢察署99年度
    他字第339 號卷第10-11 頁），復有臺新國際商業銀行97年
    12月4 日臺新作文字第9717697 號函暨所附系爭帳戶資金往
    來明細、開戶基本資料，及自動櫃員機交易明細、臺南縣警
    察局永康分局大橋派出所受理詐騙帳戶通報警示簡便格式表
    在卷可憑（見同卷第12-1 4、25-26 頁），足徵被告任意性
    之自白，核與事實相符，應屬可信。是本件事證明確，被告
    犯行堪以認定，應依法論科。
三、按刑法上之幫助犯，係對於犯罪與正犯有共同之認識，而以
    幫助之意思，對於正犯資以助力，而未參與實施犯罪之行為
    者而言（最高法院75年度臺上字第1509號、88年度臺上字第
    1270號判決意旨參照）；是以，如未參與實施犯罪構成要件
    之行為，且係出於幫助之意思提供助力，即屬幫助犯，而非
    共同正犯。本件被告提供系爭帳戶之提款卡、密碼予不詳之
    人，嗣最後該帳戶即遭詐騙集團成員作為詐欺取財犯罪所用
    ，其單純提供上述物品供人使用之行為，尚不等同於向被害
    人施以欺罔之詐術行為，且無證據證明被告有參與詐欺取財
    犯行之構成要件行為，是被告之行為，對於該等不法份子遂
    行詐欺取財犯行資以助力，核其所為，係犯刑法第30條第1
    項、第339 條第1 項詐欺取財罪之幫助犯。爰審酌被告因一
    時未能深思熟慮，提供系爭帳戶之提款卡、密碼供他人從事
    詐財犯行，助長詐欺犯罪之氣焰，並危害財產交易安全及擾
    亂金融秩序非輕，惟被告於本院審理時坦承犯行，犯後態度
    良好等一切情狀，量處如主文所示之刑，並諭知易科罰金之
    折算標準，以資懲儆。此外，被告未曾因犯罪經法院判罪處
    刑，有臺灣高等法院被告前案紀錄表在卷可參，其因一時未
    能深思而觸犯刑章，如今已坦承犯行、深具悔意，經此偵審
    程序及刑之宣告後，應當知所警惕，信無再犯之虞，本院因
    認所宣告之刑以暫不執行為適當，爰依刑法第74條第1 項第
    1 款之規定併予宣告緩刑2 年，並命其應賠償被害人乙○○
    11萬元之財產損害，以啟自新。被告於本案緩刑期間，倘違
    反上開負擔，情節重大，足認原宣告之緩刑難收其預期效果
    ，而有執行刑罰之必要，得依刑法第75條之1 第1 項第4 款
    規定撤銷其緩刑之宣告，併此敘明。
據上論斷，應依刑事訴訟法第273 條之1 第1 項、第299 條第1
項前段，刑法第30條、第339 條第1 項、第41條第1 項前段、第
74條第1 項第1 款、第2 項第3款 ，刑法施行法第1 條之1， 判
決如主文。
本案經檢察官鄧怡君到庭執行職務。
中    華    民    國    99    年    8     月    6     日
              刑事第十七庭    法  官  余銘軒
 以上正本證明與原本無異。
如不服本判決應於收受送達後10日內向本院提出上訴書狀，並應
敘述具體理由；如未敘述上訴理由者，應於上訴期間屆滿後20日
內向本院補提理由書（均須按他造當事人之人數附繕本）「切勿
逕送上級法院」。
中    華    民    國    99    年    8     月    9     日
                               書記官 吳書逸
附錄論罪科刑法條
中華民國刑法第339條
（普通詐欺罪）
意圖為自己或第三人不法之所有，以詐術使人將本人或第三人之
物交付者，處 5 年以下有期徒刑、拘役或科或併科 1 千元以下
罰金。
以前項方法得財產上不法之利益或使第三人得之者，亦同。
前二項之未遂犯罰之。

司法院資訊處製作；財團法人民間司法改革基金會備份。
